臺灣高等法院臺中分院刑事判決　　　　　　　　　　九十一年度上訴字第七五號
　　上　訴　人
　　即　被　告　乙○○
　　選任辯護人　魏早炳
　　　　　　　　魏翠亭
　　　　　　　　李克欣
右上訴人因違反公職人員選舉罷免法案件，不服臺灣苗栗地方法院九十一年度訴字第
四九號中華民國九十一年四月九日第一審判決（起訴案號：臺灣苗栗地方法院檢察署
九十一年度選偵字第一號），提起上訴，本院判決如左：
      主  文
原判決撤銷。
乙○○對於有投票權之人，交付其他不正利益，而約其投票權為一定之行使，處有期
徒刑陸月，如易科罰金，以參佰元折算壹日，褫奪公權參年。緩刑參年。
      事  實
一、乙○○係前苗栗縣縣議員甲○○之姪子，甲○○則係前苗栗縣頭屋鄉鄉長張毓秀
    之胞妹，並登記參選民國九十一年一月二十六日舉行之苗栗縣頭屋鄉第十四屆鄉
    長選舉之候選人，在苗栗縣頭屋鄉公所舉辦之鄉長候選人號次抽中第二號，為本
    次苗栗縣頭屋鄉鄉長選舉登記第二號之候選人。乙○○因其父親即甲○○之胞兄
    張毓秀在先前參選苗栗縣頭屋鄉鄉長時，甲○○曾積極幫忙助選，因而當選鄉長
    ，為感謝甲○○在其父親先前鄉長選舉時之幫忙，將使甲○○能於九十一年一月
    二十六日舉行之苗栗縣頭屋鄉鄉長選舉順利當選，並拉抬甲○○競選之聲勢，尋
    求具有投票權之張氏宗親投票支持，竟基於交付不正利益之犯意，由乙○○個人
    出資新臺幣（以下同）三萬零三百元（計外燴費用二萬五千元、酒水飲料費用五
    千三百元），於九十年十二月二十八日晚上，僱請外燴業者甲○○（與候選人甲
    ○○同名同姓），在苗栗縣頭屋鄉○○村○○街五十巷一號之「張家祠堂」內，
    辦理十桌宴席，並由乙○○邀約，無償宴請張偉秀、張玉花、張星秀、張炳秀、
    張永香、張恩秀、張永明、張肇、張仁秀、陳和鄰等張氏宗親約一百人，席間
    乙○○與甲○○至各桌敬酒，並均上檯講話，向參加飲宴之有投票權之親友表示
    ：於九十一年一月二十六日舉行之苗栗縣頭屋鄉鄉長選舉時，全力支持甲○○當
    選等語，共計向前開有選舉權之張氏宗親交付不正利益，總計三萬零三百元（一
    桌以有投票權之十人計，十桌一百人，對有選舉權之張氏宗親每人約交付不正利
    益三百零三元）。
二、案經法務部調查局苗栗縣調查站、苗栗縣警察局苗栗分局移送及經台灣苗栗地方
    法院檢察署檢察官主動偵查起訴。
      理  由
一、訊據上訴人即被告乙○○對於右揭時地出資宴請張氐宗親之事實，固不諱言，惟
    矢口否認有違反公職人員選舉罷免法犯行，辯稱因傳聞甲○○被「搓圓仔湯」，
    伊才宴請宗親，並非為了買票賄選而舉辦，且所為宴請與賄選並無對價關係云云
    ，經查：（一）右揭事實，業據被告乙○○於調查站調查中供稱「．．該餐宴係
    由我舉辦，我舉辦之目的係幫我姑姑甲○○參選頭屋鄉長而凝聚宗親共識，請大
    家支持順利當選頭屋鄉長。」，「．．我純粹幫我姑姑參選頭屋鄉長才舉辦該餐
    會，這個餐會與每年之張氐宗親聚會並不相同，所以沒有向與會者收取任何費用
    。」等語不諱（第一號偵查卷第五十、五十一頁），核與參加餐宴之證人陳和鄰
    於調查站調查中證稱「乙○○以電話邀我參加前述張氏宗親聯誼餐敘，參加餐敘
    我沒有支付任何費用或禮金，現場沒有向任何人收取費用，也沒有任何收費紀錄
    。」（第一六三號偵查卷第七頁），證人張炳秀於調查站調查中證稱「．．我們
    參加餐費人員沒有繳錢」，於偵查中亦證稱「是乙○○臨時打電話給我，因我們
    張家人在頭屋有不少人口．．要有共識支持鄉長候選人（指甲○○）。」（第一
    六三號偵查卷第二十三頁、二十五頁背面、第二十六頁），證人張仁秀於偵查中
    證稱「因乙○○的父親是前鄉長，這次其姑姑甲○○出來參選，他邀了甲○○及
    宗親會的人來吃飯，也是為了確認她是否參選，她（甲○○）也有表態參選到底
    ，乙○○請我們支持她。」（第一六三號偵查卷第三十一頁），證人張永明於偵
    查中證稱「．．該日的餐會由乙○○負擔，乙○○及甲○○都有上台，甲○○並
    澄清表明其參選到底的決心，乙○○則希望張氏宗親能支持甲○○。」等語大致
    相符（第一六三號偵查卷第六十一頁背面、第六十二頁），又上述外燴費用及酒
    水飲料費用確係由被告所支出，亦據證人即外燴業者甲○○及張偉秀分別於調查
    站調查中及檢察官偵查時證述屬實，復有苗栗縣調查站調查員馮國建依上述證人
    即外燴業者甲○○、張偉秀所述而製作之被告乙○○支出明細、證人即外燴業者
    甲○○所製作被告邀宴餐會當日之菜單明細各一份，及餐會當日之照片二張在卷
    可稽（皆影本），足見被告邀聚張氏宗親宴餐之目的是在幫助甲○○參選頭屋鄉
    長，並非專為澄清是否被「搓圓仔湯」至明，故證人甲○○、丙○○、丁○○、
    戊○○分別於本院調查中證稱本件被告宴請張氏宗親之目的是因傳聞甲○○將被
    「搓圓仔湯」才舉辦云云，及證人張仁秀於調查站調查中所證稱不是因為甲○○
    參選才舉辦的云云，均與事實不符，委無足取。（二）本件受被告邀宴之具有投
    票權之人均未繳費，已如前述，而當日前往參加餐會之每桌費用為三千零三十元
    ，經核算，被告交付每位前往參加具有投票權之人約有三百零三元之不正利益（
    參與餐會者亦有不具投票權之小孩），且於餐會中，被告即以此條件招徠具有投
    票權之張氏宗親參加，並有要求支持特定候選人甲○○之舉，顯然其間具有對價
    之關係，應可認定。綜上所述，被告所辯不足採信，事證明確，犯行堪以認定。
二、核被告乙○○所為，係犯違反公職人員選舉罷免法第九十條之一第一項之對於具
    有投票權之人，交付不正利益，而約定其為一定之行使賄選罪。被告以宴客之一
    行為，而同時向多數有投票權之人交付不正利益，因其所侵害之法益祇屬一個，
    為單純一罪。又被告犯罪後坦承犯行，並於苗栗縣調查站詢問及偵、審時自白，
    依公職人員選舉罷免法第九十條之一第五項規定減輕其刑。
三、原審對被告予以論罪科刑，固非無見。惟本件被告邀請張氏宗親參加後，席開十
    桌宴餐，應屬對有投票權之人，交付其他不正利益，原判決認為係行求其他不正
    利益，尚有未合。又本件餐宴之費用係由被告支付，並由其個人邀請張氏宗親參
    加餐宴，為甲○○助選，係要回饋甲○○在先前被告之父親參選鄉長時的幫忙，
    甲○○並無參與邀宴，惟原判決認被告與甲○○為共同正犯，亦有未洽。被告上
    訴意旨，指摘原判決不當，固無可採，惟原判決既有可議，即無可維持，應由本
    院將原判決撤銷改判。爰審酌被告尚無前科，交付賄選之不正利益尚低，及其犯
    罪之動機、目的、手段及犯後態度良好等一切犯罪情狀，量處有期徒刑六月，並
    諭知易科罰金之折算標準，依公職人員選舉罷免法第九十八條第三項規定，宣告
    褫奪公權三年。末查被告前未曾受有期徒刑以上刑之宣告，有刑案資料查註紀錄
    表可考，其一時失慮，觸犯刑章，經此次罪刑之宣告後，應知所警惕，當無再犯
    之虞，本院認所宣告之刑，以暫不執行為適當，併予宣告緩刑三年，以啟自新。
據上論結，應依刑事訴訟法第三百六十九條第一項前段、第三百六十四條、第二百九
十九條第一項前段，公職人員選舉罷免法第九十條之一第一項、第五項、第九十八條
第三項、刑法第十一條前段、第三十七條第二項、第四十一條第一項前段，第七十四
條第一款、罰金罰鍰提高標準條例第二條，判決如主文。
本案經檢察官謝岳錦到庭執行職務
中        華        民        國  九 十 一  年     七     月   二十三   日
                                  臺灣高等法院臺中分院刑事第十庭
                                        審判長法  官　林　照　明
                                              法　官　蔡　名　曜
                                              法　官　盧　江　陽
右正本證明與原本無異。
如不服本判決應於收受送達後十日內向本院提出上訴書狀，其未敘述上訴之理由者並
得於提起上訴後十日內向本院補提理由書（均須按他造當事人之人數附繕本）。
                                              書記官　陳  妙  瑋
中        華        民        國  九 十 一  年     七     月　 二十五   日
                                                                        Ｋ
